【裁判字號】    92,訴,606
【裁判日期】    920403
【裁判案由】    清償債務
【裁判全文】
臺灣臺中地方法院民事判決  九十二年度訴字第六○六號
    原      告    台灣銀行
    法定代理人    甲○○
    訴訟代理人    丁○○
    複  代理人    戊○○
                  洪金苗
    被      告    乙○○
    訴訟代理人    丙○○
右當事人間清償債務事件，本院判決如左：
    主    文
被告應給付原告如附表編號一、二所示金額及利息、違約金。
訴訟費用由被告負擔。
    事    實
甲、原告方面：
  一、聲明：如主文所示。
  二、陳述：訴外人丙○○於民國八十七年四月十五日向原告借用新台幣（下同）四
      百二十四萬元（下稱前筆）及八十四萬元（下稱後筆），被告及訴外人林榮敏
      為其連帶保證人，約定借款期限，前筆為二十年，後筆為七年。利息，前筆按
      年利率百分之八．０二五計算，前三年按月繳息，第四年起分二百零四期按月
      平均攤還本息。後筆則按年利率百分之九點二二五計算，分八十四期按月平均
      攤還本息。並均約定如不按期還本、付息，除應給付遲延利息外，尚應照餘欠
      金額，逾期在六個月以內者，按上開利率百分之十，逾期超過六個月部分，按
      上開利率百分之二十計付違約金。詎訴外人丙○○自八十九年一月十五日起即
      未再給付本息，迄今前筆借款尚欠如附表編號一所示金額，後筆借款尚欠編號
      二所示金額，合計四百九十一萬八千二百三十七元，依借據第五條約定，其借
      款債務應視為全部到期，被告既為連帶保證人，自應連帶負責。為此，提起本
      訴。
  三、證據：提出放款借據二份、電腦查詢表二份為證。
乙、被告方面：
  一、聲明：駁回原告之訴。
  二、陳述：在借據上未見被告為連帶保證人之字樣，被告並非連帶保證人，故主張
      先訴抗辯權。
    理    由
一、原告主張訴外人丙○○於八十七年四月十五日向其借用四百二十四萬元及八十四
    萬元，被告及訴外人林榮敏為其連帶保證人，約定借款期限，前筆為二十年，後
    筆為七年。利息，前筆按年利率百分之八．０二五計算，前三年按月繳息，第四
    年起分二百零四期按月平均攤還本息。後筆則按年利率百分之九點二二五計算，
    分八十四期按月平均攤還本息。並均約定如不按期還本、付息，除應給付遲延利
    息外，尚應照餘欠金額，逾期在六個月以內者，按上開利率百分之十，逾期超過
    六個月部分，按上開利率百分之二十計付違約金。詎訴外人丙○○自八十九年一
    月十五日起即未再給付本息，迄今前筆借款尚欠如附表編號一所示金額，後筆借
    款尚欠編號二所示金額，合計四百九十一萬八千二百三十七元，依借據第五條約
    定，其借款債務應視為全部到期，被告既為連帶保證人，自應連帶負責。爰依連
    帶保證關係，訴請判決如其聲明所示。被告則以在借據上未見被告為連帶保證人
    之字樣，被告並非連帶保證人，故主張先訴抗辯權云云置辯。
二、經查訴外人丙○○於右開時間向原告借用前、後筆二筆款項，訴外人林榮敬為其
    連帶保證人，約定之借款期限、利息，違約金之計算及償還方式如右所述，而借
    款人丙○○自八十九年一月十五日起即未再給付本息，迄今前筆借款尚欠如附表
    編號一所示金額，後筆借款尚欠編號二所示金額，依借據第五條約定，其借款債
    務應視為全部到期等情，為被告所不爭執，復據原告提出放款借據二份、電腦查
    詢表二份為證，是原告關此之主張，堪信為真實。而原告主張被告亦為前開二筆
    借款之連帶保證人乙節，被告則以前詞為辯，然依卷附二份借據觀之，被告係於
    「連帶保證人」一語下簽名蓋章，而被告對該借據並不爭執，可見，被告係本件
    金錢借貸契約之連帶保證人，應屬無訛。按民法第七百四十五條固規定保證人於
    債權人未就主債務人之財產強制執行而無效果前，對於債權人得拒絕清償。此即
    普通保證人之先訴抗辯權（或稱檢索抗辯權）。然最高法院四十五年度台上字第
    一四二六號判例謂：「保證債務之所謂連帶，係指保證人與主債務人負同一債務
    ，對於債權人各負全部給付之責任者而言，此就民法第二百七十二條第一項規定
    連帶債務之文義參照觀之甚明。故連帶保證與普通保證不同，縱使無民法第七百
    四十六條所揭之情形，亦不得主張同法第七百四十五條關於檢索抗辯之權利」。
    被告既為連帶保證人，自亦不得主張先訴抗辯權。綜上，足認被告所辯為不可採
    。
三、從而，原告依連帶保證關係，請求被告給付如附表所示之金額及利息、違約金，
    洵有理由，應予准許。
四、據上論結，原告之訴為有理由，依民事訴訟法第七十八條判決如主文。
中      華      民      國    九十二    年      四      月      三      日
                                    臺灣臺中地方法院民事第一庭
~B法      官  許文碩
右為正本係照原本作成
如不服本判決，應於判決送達後二十日內，向本院提出上訴狀。
中      華      民      國    九十二    年      四      月      七      日
~B法院書記官
~FO
附表：
編號    本金（新台幣）      利      息          違      約      金
 一    四百二十四萬元  自民國八十九年一月    自民國八十九年二月十六日起至
                       十五日起至清償日止    清償日止，其逾期在六個月以內
                       按年利率百分之八點    者按上開利率百分之十，逾期超
                       零二五計算            過六個月部分，按上開利率百分
                                             之二十計算
二    六十七萬八千二   自民國八十九年一月    自民國八十九年二月十六日起至
      百三十七元       十五日起至清償日止    清償日止，其逾期在六個月以內
                       按年利率百分之九點    者按上開利率百分之十，逾期超
                       二二五計算            過六個月部分按上開利率百分之
                                             二十計算


司法院資訊處製作；財團法人民間司法改革基金會備份。
